【裁判字號】    90,上訴,1405
【裁判日期】    900706
【裁判案由】    毒品危害防制條例
【裁判全文】
臺灣高等法院刑事判決                            九十年度上訴字第一四五號
    上  訴  人  臺灣臺北地方法院檢察署檢察官
    上  訴  人
    即  被  告  己○○
    指定辯護人  甲○○
右上訴人因被告違反毒品危害防制條例案件，不服臺灣臺北地方法院八十八年度訴字
第一四四八號，中華民國九十年三月二十八日第一審判決（起訴案號：臺灣臺北地方
法院檢察署八十八年度偵字第三五七二號）提起上訴，本院判決如左：
    主  文
原判決撤銷。
己○○共同連續販賣第二級毒品，累犯，處有期徒刑柒年貳月。
扣案第二級毒品安非他命壹拾貳包（驗後淨重合計為拾點柒陸公克）沒收銷燬之；分
裝袋壹拾陸個均沒收；販賣第二級毒品安非他命所得新台幣貳仟元，沒收之，如全部
或一部不能沒收時，以其財產抵償之。
    事  實
一、己○○前有違反藥事法及三次違反麻醉藥品管理條例前科，其中於民國八十五年
    間因違反麻醉藥品管理條例及藥事法等案件，經原審法院分別以八十五年度易字
    第七０六一號、八十六年度易字第二六二六號、八十六年度訴字第一九二一號各
    判處有期徒刑五月、六月、四月，嗣合併執行，定應執行刑為有期徒刑一年二月
    ；又於八十六年間因違反麻醉藥品管理條例案件，經原審法院以八十六年度易字
    第六五八二號判處有期徒刑六月，如易科罰金，以三百元折算一日，接續執行，
    並於八十七年七月三十一日繳清罰金執行完畢。
二、己○○綽號「小胖」，明知安非他命係八十七年五月二十日公布施行，於同年月
    二十二日生效之毒品危害防制條例第二條第二項第二款所規定之第二級毒品，不
    得非法持有及販賣，竟與劉進興（音同）共同意圖牟利，並基於概括之犯意，由
    己○○自八十七年十二月底某日起至八十八年一月三十日二十時許，連續多次，
    在基隆市中正國小前向「蔡如聰」之成年男子，以每七公克新台幣（下同）五千
    元或十五公克二萬元，或五包安非他命八千元之代價販入第二級毒品安非他命後
    ，或從中抽取部分供己施用，或分裝成小包，透過劉進興尋找買主，由劉進興與
    買主乙○○接洽買賣事宜及約定購買安非他命之時間、地點、數量、價格，再由
    劉進興在約定地點等候乙○○，嗣乙○○到達後，劉進興隨即帶乙○○前往己○○駕駛之車號ＥＶ－五０七三號自小客車旁，由己○○交付安非他命與劉進興，
    再由劉進興交付安非他命予乙○○，並向乙○○收取款項之方式進行交易。於八
    十八年一月十六日二十二時許（起訴書誤繕為八十八年一月下旬），在臺北縣新
    店市○○路七一巷巷口之ＯＫ便利商店前，以每包二千元之價格非法販賣安非他
    命予乙○○一次。嗣乙○○為戒除吸用安非他命之毒癮而向警方自首，並向警員
    供出來源，由警方利用乙○○欲向己○○購買安非他命而引誘己○○、劉進興出
    面，於八十八年一月三十一日零時十分許，在臺北縣新店市○○路與二十張路交
    岔路口附近，當場為埋伏之警員查獲而未得逞，劉進興則趁機逃逸，警方逕行搜
    索己○○所駕駛之前開自小客車，並在己○○前開自小客車駕駛座椅下扣得己○○所有欲販賣之第二級毒品安非他命十二包（淨重十點七六公克，包裝重四點三
    七公克）及其所有預備用以分裝安非他命之分裝袋十六個。
三、案經臺北縣警察局新店分局報請臺灣臺北地方法院檢察署檢察官偵查起訴。
    理  由
一、訊據上訴人即被告己○○矢口否認有右開販賣毒品之犯行，辯稱：伊不認識乙○○，被查獲當時係欲載其女友丁○○去看病，未曾與他人交談，亦無販賣安非他
    命情事，扣案安非他命係欲供伊自己施用，伊原只想買幾包，因蔡如聰說其身上
    就剩這些，說全部買可以算便宜，而分裝袋也裝在其中，伊當時並不知情云云。
二、經查：
  (一)右揭犯罪事實，迭據證人乙○○於警方調查、檢察官偵查、原審調查及本院調查
    時證稱：「己○○曾販賣安毒一次給我，是於八十八年一月十六日二十二時許，
    在新店市○○路七一巷口之ＯＫ便利商店前，以呼叫器聯絡時間、地點，再依聯
    絡之時地交易，以新台幣二千元正購得安非他命一包」（見偵查卷第七頁反面）
    、「他是叫庚○○（或興），他是中間人，介紹我向一位叫『小胖』之人買」、
    「（小胖是否己○○？）應該是」、「．．．，在新店市○○路七十一巷口，在
    ＯＫ商店前，己○○的車子向他買二千元，一小包，東西是劉進興拿給我的。劉
    進興與我聯絡時說我若要買，他可聯絡己○○賣給我」（見偵查卷第四六頁反面
    ）、「「（問：有無見過己○○？）好像沒有」、「（問：安非他命向誰購買？
    ）劉進興介紹我向一位叫小胖的人買，第一次在車上」、「第一次小胖開車，由
    小胖交給劉進興，再由劉轉頭交給我，二千一小包，．．．第二次還未成交，警
    察就來了，在二十張路附近」（見原審卷第二九頁正面、反面、第三十頁正面）
    、「．．．，因為當天我打電話給劉進興跟他約，問劉進興有無辦法拿安非他命
    ，他叫我去二十張路一家ＯＫ便利商店等他，我到現場時，他已經在ＯＫ便利商
    店門口等我，我車停好，走到巷子，．．．」、「（你到便利商店時，有無看到
    己○○的車子停在巷內？）有，我們正朝他的車子走」、「．．．，因為我第一
    次是透過劉進興向小胖買，．．．」等語（見本院九十年五月二十一日訊問筆錄
    第六頁、第七頁、第九頁）證述綦詳。證人乙○○與被告夙無嫌隙，為被告所不
    否認（見偵查卷第十一頁正面），衡諸常情證人似無甘冒偽證罪之風險，無端設
    詞構陷被告之理。又證人乙○○於檢察官偵查中已指明是被告販賣安非他命與伊
    ，而劉進興則則係中間人，幫被告尋找買主，是就乙○○而言，其認本件安非他
    命係被告或劉進興販賣與伊均可，其供稱之交易對象並無瑕疵。至於其在偵訊中
    稱：「（問：一月十六日向己○○買多少安毒？）沒有買到，當時警方已站在我
    旁邊，剛好劉進興打電話問我是否有人要買」、「今年一月二十多號，在新店市
    ○○路七一巷口在ＯＫ商店上己○○車子，向他買二千元，一小包，東西是己○○拿給我的，劉進興與我聯絡時，說我若要買，他可聯絡己○○賣給我」（見偵
    卷第四六頁反面），就交易之時間及是否完成，雖與其歷次證述不同，然此或係
    檢察官訊問語調，或係證人乙○○誤聽問題，或未聽清楚問題所致，以致所冠之
    問題與所回答之事項有所出入，尚難執此，即認證人乙○○所言不實。再者，被
    告既係透過劉進興尋找買主，由劉進興與買主乙○○接洽買賣事宜及約定購買安
    非他命之時間、地點、數量、價格，再由劉進興在約定地點等候乙○○，嗣乙○○到達後，劉進興隨即帶乙○○前往己○○駕駛之車號ＥＶ－五０七三號自小客
    車旁，由己○○交付安非他命與劉進興，再由劉進興交付安非他命予乙○○，並
    向乙○○收取款項之方式進行交易，被告與劉進興間顯有犯意聯絡及行為分擔。
  (二)又被告於本院調查時自承其綽號為「小胖」（見本院九十年五月二十一日訊問筆
    錄第四頁），參以證人即被告之友人丁○○於警方調查時復證稱：「我所瞭解己○○好像是販賣安非他命給別人，．．．」、「（妳如何知道己○○有意圖販賣
    安非他命？）因為警方在臨檢己○○車子前，曾有兩名男子在建國路與二十張路
    口己○○車旁，與己○○談論價錢問題，沒多久警方就過來臨檢，當時兩名男子
    已離開，．．．」、「八十八年一月三十日二十三時四十分許，己○○打電話到
    我家給我，問我有沒有空，於是我說請他帶我去看醫生，於是在建國路二十張路
    口停下來，他說等朋友，於是就有二名朋友與他交談，沒多久警方就過來了」等
    語（見偵查卷第九頁反面、第十頁正面、反面），於本院調查時更證稱：己○○
    之綽號是小胖等語（見本院九十年五月二十一日訊問筆錄第十頁）。第查警方於
    知悉乙○○有吸用安非他命之行為後，再利用乙○○為餌，引誘己○○、劉進興
    出面販賣安非他命時，警方在臺北縣新店市○○路與二十張路交岔路口附近己○○前開自小客車內逮捕己○○時，扣得己○○所有安非他命十二包（淨重十點七
    六公克，包裝重四點三七公克）、分裝袋十六個，而劉進興則趁機逃逸等情，業
    經證人即原新店分局碧潭派出所警員戊○○、丙○於本院調查時到庭結證在卷（
    見本院九十年六月五日訊問筆錄第三頁、第四頁），足見扣案之前開安非他命，
    確係被告所攜帶前來準備販賣無疑。又被告既然經乙○○誘約即願出面販賣安非
    他命，顯見證人乙○○向被告購買安非他命之途徑，已使雙方取得信賴，故被告
    自非初次有販賣安非他命行為，自得佐證被告確曾有與劉進興共同販賣安非他命
    予乙○○之情事，足見證人乙○○前揭證詞與事實相符。又我國刑事訴訟不採證
    據法定主義，而係採自由心證主義，故凡在論理上得資為證據之資料，一經在公
    判庭踐行合法之調查，均有證據能力（最高法院七十五年度台上字第九三三號判
    例參照），然此非謂警調機關在實施犯罪偵查時可不擇任何手段，在任何案件中
    ，任行違法蒐證，因之，警調機關如以強暴、脅迫等手段取得之被告之自白，因
    鑑於人身自由之不可受侵犯性，該等自白於任何案件中自屬無證據能力（刑事訴
    訟法第一百五十六條第一項參看）。然警調機關在偵查販毒等重大危害社會治安
    且又屬難以偵查之案件時，在不違反人身自由之不可受侵犯之憲法基本權之保障
    下，自得以符合比例原則之手段以偵查此類犯罪，所謂「陷害教唆」，於販毒案
    件中，自屬在不違反上開憲法上基本權之保障原則下，為使國家社會免於毒品之
    危害，所不得不採行之偵查手段，此與憲法上之比例原則無違，因之，在此等案
    件中，由「陷害教唆」所蒐集而來之證據資料，自得顯現於公判庭，採為法院論
    罪科刑之依據，其證據能力殊無疑問。況於此類犯罪中，犯罪嫌疑人均本即具有
    販賣毒品之犯意，初非警調人員所造意。
  (三)又被告為警查獲時所扣得之結晶十二包，該結晶經送法務部調查局檢驗結果，確
    認係第二級毒品安非他命，淨重十．七六公克、包裝重四．三七公克，有該局八
    十八年十一月十七日陸字第八八０八０六九五號檢驗通知書一紙在卷（見原審
    卷第四一頁）足憑。
  (四)被告雖否認販賣海洛因與乙○○云云，證人乙○○於原審八十九年五月二十四日
    調查時亦改稱：己○○不是小胖，小胖年約三十歲云云，證人丁○○於原審及本
    院調查時改稱：伊在警訊中沒有那樣說，己○○是下車幫伊買東西時就被警察逮
    捕云云，惟按諸經驗法則，案發時之供述較少權衡利害得失，較之事後翻異之詞
    ，自較可信，故除非可證明其更異之詞與事實更為相符，或其初供係虛偽者外，
    自不得任意捨初供不採（最高法院七十三年台上字第三九九八號判決意旨參照）
    。查警方依據證人乙○○證言，再利用乙○○為餌，引誘乙○○出面販賣安非他
    命時，警方在己○○車內逮捕己○○時，發現己○○持有扣得之安非他命十二包
    ，已如前述，苟如證人乙○○事後所稱，己○○並非販賣安非他命予伊之小胖，
    則被告焉有隨身攜帶安非他命復與乙○○談論價錢之理？被告家住臺北市○○路
    ，有警訊筆錄在卷可稽，其於八十八年一月三十日二十時許在基隆市中正國小前
    向蔡如聰購得扣案之安非他命，而持有違禁物，苟確係供己吸食之用，自當立即
    攜回家中藏放，以避警臨檢查扣，乃竟攜帶大量毒品於八十八年一月三十一日零
    時十分許，在新店市為警查獲，若謂其持有上開安非他命非供販賣之用，其誰能
    信？而證人丁○○於警方製作筆錄時，其母親江麗霞在場，此為丁○○所不否認
    ，並有警訊筆錄在卷為憑，警方自無可能於製作筆錄時違背丁○○之自由意識或
    擅自增減供詞之可能，是本案非但查無證據證明證人乙○○、丁○○上開證詞係
    屬虛偽，反足證明其事後更易之詞，與事實不符，揆諸首揭說明，自無捨渠等初
    供不採，逕信其翻異所言之理。
  (五)按販賣毒品係違法行為，非可公然為之，亦無公定之價格，無論瓶裝或紙包，均
    可任意分裝增減分量，而每次買賣之價差，亦隨時依雙方資力、關係之深淺、需
    求之數量、來源是否充裕、販賣者是否渴求資金、查緝是否嚴緊、購買者被查獲
    時供述購買對象之可能性之風險評估等，而異其標準，非可一概而論，販賣之利
    得除經坦承及價量俱臻明確外，委難查得實情，販賣之人從價差或量差中牟利方
    式雖異，但其圖利之非法販賣行為則一，販賣安非他命行為，事涉重典，苟無利
    潤可圖，被告無任意將安非他命讓與他人之可能，況本件被告於原審調查時自承
    係以五包八千元向蔡如聰販入安非他命（見原審卷第二九頁正面），則一包安非
    他命進價為一千六百元，而被告以每包安非他命二千元之價格販賣與乙○○，是
    被告行為時所具營利意圖，亦屬灼然。本案被告雖矢口否認有販賣毒品安非他命
    之行為，但尚難執其辯詞遽行推翻已明確之前證，致知過坦承者難辭刑責，而否
    認狡儈者反得逞僥倖，有失事理之平。
  (六)此外，復有安非他命十二包、分裝袋十六個扣案可稽，有贓證物品清單各一紙在
    卷（見偵查卷第四十頁）可按，綜上，被告所辯均無足採，本件事證甚明，被告
    犯行洵堪認定。
三、按毒品危害防制條例業於八十六年十月三十日經立法院三讀通過，於八十七年五
    月二十日經總統公布，同年五月二十二日零時起生效施行，海洛因依該條例第二
    條第二項第二款規定屬第二級毒品，而依該條例第四條第二項規定：「製造、運
    輸、販賣第二級毒品者，處無期徒刑或七年以上有期徒刑，得併科新臺幣七百萬
    元以下罰金」。被告一次非法販賣安非他命既遂，及一次為警逮獲而販賣未遂，
    核其所為係犯該條例第四條第二項之販賣第二級毒品既遂罪及同條第五項之販賣
    未遂罪。又查獲當日，係警利用乙○○誘出被告，雖此部分乙○○並無購買安非
    他命之意，但被告確係有販賣之意而欲交付安非他命，亦僅得論以販賣未遂罪，
    附此敘明。被告與劉進興間，彼此互有犯意聯絡與行為分擔，皆係共同正犯，公
    訴人就此部分未與論及尚有未洽。被告等先後一次販賣既遂與一次未遂犯行，時
    間緊接，犯罪構成要件相同，顯係基於概括犯意為之，應依連續犯之規定論以販
    賣既遂一罪，並加重其刑（按：販賣第二級毒品部分之犯行，於法定本刑為無期
    徒刑部分，依法不得加重）。至其販賣前後持有毒品安非他命之低度行為應為販
    賣之高度行為所吸收，不另論罪。又查被告前於八十五年間因違反麻醉藥品管理
    條例及藥事法等案件，經原審法院分別以八十五年度易字第七０六一號、八十六
    年度易字第二六二六號、八十六年度訴字第一九二一號各判處有期徒刑五月、六
    月、四月，嗣合併執行，定應執行刑為有期徒刑一年二月；又於八十六年間因違
    反麻醉藥品管理條例案件，經原審法院以八十六年度易字第六五八二號判處有期
    徒刑六月，如易科罰金，以三百元折算一日，接續執行，並於八十七年七月三十
    一日繳清罰金執行完畢，有本院被告全國前案紀錄表一紙在卷可查，其於有期徒
    刑執行完畢後五年內，再犯有期徒刑以上之本罪，為累犯，應依法遞加重其刑（
    按：販賣第二級毒品部分之犯行，其法定本刑為無期徒刑部分，依法不得加重）
    。
四、原審判決以不能證明被告犯罪而諭知被告無罪，尚有違誤，而無可維持，檢察官
    上訴意旨指摘原判決不當，為有理由，被告上訴稱其持有上開安非他命係供吸食
    之用云云，則無理由，自應由本院將原判決予以撤銷改判。爰審酌被告散播毒害
    ，並參酌其犯罪之動機、目的、手段、次數、所生危害、犯罪後態度等一切情狀
    ，量處如主文第二項所示之刑。扣案安非他命十二包（淨重十點七六公克），應
    依毒品危害防制條例第十八條第一項前段之規定，宣告沒收銷燬之。又被告一次
    以一包安非他命二千元之價格販賣予乙○○，應依同條例第十九條第一項規定宣
    告沒收，如全部或一部不能沒收時，以其財產抵償之。另扣案之分裝袋十六個，
    係被告所有供犯罪預備之物，爰依刑法第三十八條第一項第二款之規定沒收之。
據上論斷，應依刑事訴訟法第三百六十九條第一項前段、第三百六十四條、第二百九
十九條第一項前段，毒品危害防制條例第四條第二項、第十八條第一項、第十九條第
一項，刑法第十一條前段、第二十八條、第五十六條、第四十七條、第三十八條第一
項第二款，判決如主文。
本案經檢察官劉惟宗到庭執行職務。
中      華      民      國      九十      年      七    月        六    日
                              臺灣高等法院刑事第六庭
                                  審判長法  官  陳  春  秋
                                        法  官  王  麗  莉
                                        法  官  徐  培  元
右正本證明與原本無異。
如不服本判決應於收受送達後十日內向本院提出上訴書狀，其未敘述上訴之理由者並
得於提起上訴後十日內向本院補提理由書（均須按他造當事人之人數附繕本）。
                                        書記官  秦  仲  芳
中      華      民      國    九十    年    七      月      六        日
附錄    本判決論罪科刑法條：
毒品危害防制條第四條第二項：
製造、運輸、販賣第二級毒品者，處無期徒刑或七年以上有期徒刑，得併科新臺幣七
百萬元以下罰金。


司法院資訊處製作；財團法人民間司法改革基金會備份。
